【裁判字號】    99,消債更,292
【裁判日期】    990928
【裁判案由】    聲請更生程序
【裁判全文】
臺灣高雄地方法院民事裁定           99年度消債更字第292號
聲  請  人  甲○○
上列當事人聲請消費者債務清理事件，本院裁定如下：
    主  文
聲請人甲○○自中華民國九十九年九月二十八日十六時起開始更
生程序。
命司法事務官進行本件更生程序。
    理  由
一、聲請意旨略以：伊有不能清償債務情事，曾依「中華民國銀
    行公會會員辦理消費金融案件無擔保債務協商機制」請求共
    同協商債務清償方案成立，約定自96年1 月起，分120 期，
    每月10日清償新臺幣（下同）16,192元。然聲請人從事乳品
    派送工作，每月薪資僅約為19,000元，上開協商金額已高於
    每月薪資扣除生活必要支出後可得支付之金額，伊為早日清
    償債務仍勉力按期繳款，惟聲請人尚須與配偶共同扶養4 名
    未成年子女，而配偶經營攤販收入亦不穩定，聲請人實無力
    償還而於96年3 月間毀諾，實有不可歸責於已事由，致履行
    顯有重大困難，爰聲請准予裁定更生等語。
二、按債務人不能清償債務或有不能清償之虞者，得依消費者債
    務清理條例所定更生或清算程序，清理其債務。債務人無擔
    保或無優先權之債務總額未逾1200萬元者，於法院裁定開始
    清算程序或宣告破產前，得向法院聲請更生。又於消費者債
    務清理條例施行前，債務人依金融主管機關協調成立之中華
    民國銀行公會會員，辦理消費金融案件無擔保債務協商機制
    與金融機構成立之協商，準用同條例第151 條第5 項之規定
    ，即債務人與金融機構協商成立者，不得聲請更生或清算，
    但因不可歸責於己之事由，致履行顯有重大困難者，不在此
    限。如法院開始更生程序之裁定，應載明其年、月、日、時
    ，並即時發生效力。法院裁定開始更生或清算程序後，得命
    司法事務官進行更生或清算程序，必要時得選任律師、會計
    師或其他適當之自然人或法人一人為監督人或管理人。消費
    者債務清理條例第3 條、第42條第1 項、第151 條第5 項、
    第6 項、第45條第1 項及第16條第1 項分別定有明文。
三、經查：聲請人所主張之上開事實，業據提出財產及收入狀況
    說明書（卷9-10頁）、債權人清冊（卷12-15 頁、99-102頁
    ）、薪資證明書（卷21頁、63頁）、聯合徵信中心之個人資
    料（卷23-26 頁、49-58 頁、95-98 頁）、戶籍謄本（卷27
    頁、88-89 頁）、聲請人及配偶之勞保投保資料表（卷
    28-30 頁、80-81 頁、85-87 頁）、聲請人及配偶95、96、
    97、98年度綜合所得稅各類所得資料清單及財產歸屬資料清
    單（卷31-33 頁、61-62 頁）、子女之財產歸屬資料清單
    （卷90-93頁）、存摺影本（卷43-48 頁、64-74 頁）、工
    作證明書（卷59頁）、台北富邦銀行民事陳報狀（卷103-10
    6 頁）、協議書及無擔保債務明細表（卷107-110 頁）、財
    政部高雄市國稅局函（卷115 頁）、財政部臺灣省南區國稅
    局屏東縣分局函（卷116-117 頁）等可憑，可信為實。
四、本院審酌聲請人任職於榮峰商行從事乳品派送工作，每月薪
    資19,000元，95至98年度無申報所得，名下無財產（卷63頁
    薪資證明書、31-33 頁、61-62 頁所得及財產資料清單），
    每月另領取兒少補助共8,800 元（卷65-74 頁存摺影本）。
    聲請人陳稱需與配偶共同扶養扶養4 名未成年子女（卷10頁
    ），考量聲請人目前負債情形，依民法第1119條規定，其應
    負扶養義務之程度，自有別於一般，應以96年毀諾時申報免
    稅額每名子女每月約6,500 元（77000 ÷12）為扶養必要費
    用較適當，並與配偶李文澤平均分擔，則聲請人主張其每月
    負擔子女扶養費用共6,000 元，應屬可採，並應按當年（96
    年）高雄市每人每月最低生活費計算聲請人之必要生活費用
    為10,708元，至聲請人主張其尚需支付房貸每月3,500 元，
    然按行政院內政部所公告最低生活費用，係照當地區最近1
    年平均每人消費支出百分之60訂定，依其基準之家庭收支調
    查報告調查表格式所示有關經常性支出之調查項目，其原即
    包括食、衣、住、行、育樂等基本生活需求，是以最低基本
    生活費10,708元已包括聲請人之繕食、交通、水電費、生活
    用品、房貸等費用在內，是以聲請人主張每月支付房貸
    3,500 元，尚非可採；則以聲請人96年度每月平均收入
    27,800元（含兒少補助8800元）為準，扣除必要支出16,708
    元（6000＋10708 ），僅餘11,092元，確已不足清償每月協
    商款16,192元，短期或可勉力為之，但終難以為繼，致不能
    履約，並無違常。因此，聲請人無法依協議繼續償還，既係
    因客觀收入不足所致，非因協議後故有浪費或其他不利償還
    之行為，且在收入不足償還協商金額之情形下，仍繼續償還
    至96年3 月始毀諾（卷103 頁），則應認已盡相當之償還誠
    意，實有不可歸責於聲請人之事由，致履行顯有重大困難。
    而聲請人無擔保或無優先權之債務總額未逾新臺幣1,200 萬
    元，復無同條例第46條規定已經法院裁定開始清算程序或宣
    告破產及第6 條第3 項、第8 條各款所定駁回更生聲請等程
    序事由存在，則債務人聲請更生，是有理由。爰裁定如主文
    。
中    華    民    國    99    年    9     月    28    日
                   民事庭   法      官  藍家慶
上為正本係照原本作成
本件不得抗告
中    華    民    國    99    年    9     月    28    日
                            書  記  官  梁竫

司法院資訊處製作；財團法人民間司法改革基金會備份。
